臺灣士林地方法院刑事判決　　　　　　　 94年度易字第160號
公　訴　人　臺灣士林地方法院檢察署檢察官
被　　　告　乙○○
上列被告因偽造文書案件，經檢察官聲請簡易判決處刑（93年度
偵字第9076號），本院士林簡易庭認不宜以簡易判決處刑，簽由
本院改依通常程序審理，本院經訊問被告後，被告為認罪之答辯
，本院合議庭裁定認本件宜由受命法官以簡式審判程序審理並判
決如下：
    主  文
乙○○共同連續明知為不實之事項，而使公務員登載於職務上所
掌之公文書，足以生損害於公眾，處拘役肆拾日，如易科罰金以
佰元折算壹日。
臺北市大同區戶政事務所民國九十年十月十六日所核發貼有甲○
○照片之乙○○中華民國國民身分證、外交部領事事務局九十年
十一月一日所核發貼有甲○○照片之乙○○中華民國護照，均沒
收。
    事   實
一乙○○前因中華民國國民身分證（下稱國民身分證）遺失，至
  戶政機關申請補發時，戶政機關人員告知國民身分證遺失得以
  護照資為身分證明文件申請補發，嗣乙○○國民身分證再度遺
  失，竟基於使公務員登載不實之概括犯意，先於民國90年10月
  16日，持不知情之雙胞胎弟弟甲○○（聲請簡易判決處刑書誤
  為張健屯，且誤張健屯為乙○○之兄，應予更正）之照片前往
  臺北市大同區戶政事務所，填寫補領國民身分證申請書申請補
  發，使該戶政機關不知情之公務員陷於錯誤，據以補發乙○○
  資料之身分證時，將甲○○之照片登載於其職務上所掌之國民
  身分證上，足以生損害於甲○○及戶政機關資料管理之正確性
  ，乙○○取得前開身分證後，將上情告知甲○○，並央甲○○
  持上開國民身分證幫其辦理護照，甲○○即基於與乙○○共同
  使公務員登載不實之犯意聯絡，持乙○○交付之前述國民身分
  證及甲○○之照片，於90年11月1 日（聲請簡易判決處刑書誤
  為93年5 月18日，業經實行公訴檢察官當庭更正為90年11月1
  日），至外交部領事事務局申請護照，使該機關不知情之公務
  員陷於錯誤，據以核發乙○○資料之中華民國護照時，將甲○
  ○之照片登載於其職務上所掌之護照上，足以生損害於外交部
  領事局對於護照核發、管理之正確性。嗣乙○○國民身分證再
  遺失，即以其本身之照片申請補發，後乙○○護照亦遺失，即
  於93年5 月25日持所申請補發貼其本身照片之國民身分證向外
  交部領事事務局申請補發護照，經該局承辦人員調取其前申請
  核發護照之資料比對，發現照片似非同1 人而函請偵辦，始查
  獲上情。
二案經外交部領事事務局檢舉，由台北市政府警察局大同分局報
  告台灣士林地方法院檢察署檢察官偵查聲請簡易判決處刑，經
  本院士林簡易庭認不宜簡易判決處刑，簽由本院依通常程序審
  理。
    理  由
一右揭犯罪事實，業據被告乙○○於偵查及本院調查、審理時自
  白不諱，核與證人甲○○所述大致相符，並有中華民國普通護
  照申請書、補領國民身分證申請書、貼有甲○○照片之被告乙
  ○○護照影本在卷可參，堪認被告乙○○之自白與事實相符，
  足以採信。雖證人甲○○於本院證稱：90年11月1 日辦理被告
  乙○○護照乙事，被告事先並不知情云云，然此與被告之供述
  不符，且查證人甲○○於本院亦證稱：辦好上開護照後不久即
  將護照交予被告等語，查若非被告央甲○○辦理護照，甲○○
  焉會於辦妥貼有甲○○照片之乙○○護照後即將上開護照交予
  被告，是此部分應以被告所述為可採，證人甲○○此部分之證
  述，與事實不符，難以採信。本件事證明確，被告犯行洵堪認
  定，應依法論科。
二核被告2 次所為，均係犯刑法第214 條之使公務員登載不實事
  項於公文書罪。被告前述90年11月1 日之犯行，與甲○○間，
  有犯意聯絡及行為分擔，均為共同正犯。被告2 次犯行，時間
  緊接，犯罪構成要件相同，顯係基於概括犯意反覆為之，為連
  續犯，應依連續犯之規定以一罪論，並依法加重其刑。被告90
  年11月1 日之犯行，聲請簡易判決處刑書認係犯刑法第216 條
  、第212 條之罪，實行公訴檢察官則更正為護照條例第23條第
  1 項之罪，然查護照條例第23條第1 項係以「偽造、變造國民
  身分證以供申請護照，足以生損害於公眾或他人者」，為構成
  要件，然按刑法上之偽造或變造特種文書罪，以無制作權人冒
  用他人名義而制作該證書為必要，查本件貼有甲○○照片之乙
  ○○身分證，係有權制作之戶政機關人員制發，自非被告偽造
  或變造，是被告90年11月1 日所為與護照條例第23條第1 項要
  件不侔，亦與刑法第216 條、第212 條之要件不該當，公訴人
  認成立前述條文，尚有誤會，惟其基本社會事實相同，起訴法
  條應予變更。爰審酌被告之品行、智識程度、犯罪之方法及犯
  罪後坦承犯行，深表悔悟等一切情狀，量處如主文所示之刑，
  並諭知易科罰金之折算標準。
三臺北市大同區戶政事務所90年10月16日所核發貼有甲○○照片
  之乙○○中華民國國民身分證、外交部領事事務局90年11月1
  日所核發貼有甲○○照片之乙○○中華民國護照，均為被告犯
  罪所得，且為其所有之物，雖未扣案，然無證據證明已滅失，
  應依刑法第38條第1 項第2 款宣告沒收。
據上論斷，依刑事訴訟法第452 條、第299 條第1 項前段、第27
3 條之1 第1 項、第300 條，刑法第28條、第56條、第214 條、
第41條第1 項、第38條第1 項第2 款，罰金罰鍰提高標準條例第
1 條前段、第2 條，判決如主文。
本案經檢察官林聰良到庭執行職務。
中　　華　　民　　國　　94　　年　　10　　月　　14　　日
                  刑事第一庭法  官  江  翠  萍
以上正本證明與原本無異。
如不服本判決應於送達後10日內向本院提出上訴狀。
                            書記官  范  淑  芬
中　　華　　民　　國　　94　　年　　10　　月　　19　　日
附錄本案論罪科刑法條全文
刑法第214 條
明知為不實之事項，而使公務員登載於職務上所掌之公文書，足
以生損害於公眾或他人者，處三年以下有期徒刑、拘役或五百元
以下罰金。
